【裁判字號】    95,易,1047
【裁判日期】    951229
【裁判案由】    傷害
【裁判全文】
臺灣彰化地方法院刑事判決              95年度易字第1047號
公  訴  人  臺灣彰化地方法院檢察署檢察官
被      告  甲○○
上列被告因傷害案件，經檢察官提起公訴（95年度偵字第17號）
，本院判決如下：
    主  文
甲○○傷害人之身體，處拘役肆拾日，如易科罰金，以銀元參佰
元即新台幣玖佰元折算壹日。
    事  實
一、甲○○因與乙○○之婆婆蘇陳欣惠有債務糾紛，遂於民國（
    下同）94年9月5日上午8時許，攜帶裝有冥紙之塑膠袋1袋前
    往蘇陳欣惠位於彰化縣彰化市○○路445號之住所前欲丟灑
    冥紙，適遭居住在該處所之乙○○發現，黃女欲搶下甲○○
    手中之塑膠袋，甲○○竟基於傷害之犯意，以雙手拉扯乙○○頭髮，乙○○因疼痛掙扎倒退不慎撞到路旁機車因而重心
    不穩膝蓋著地跌倒，惟甲○○仍繼續拉扯乙○○頭髮，並徒
    手毆打乙○○臉部，致乙○○受有臉、頭皮挫傷、肘表淺損
    傷、膝挫傷及表淺損傷等傷害。嗣乙○○之夫丙○○發現上
    前阻止，甲○○始住手離去。
二、案經乙○○訴由彰化縣警察局彰化分局報請臺灣彰化地方法
    院檢察署檢察官偵查起訴。
    理  由
壹、程序部分:
一、本件被告甲○○所為之自白，並無出於強暴、脅迫、利誘、
    詐欺、疲勞訊問、違法羈押或其他不正之方法，亦非違反法
    定障礙事由經過期間不得訊問或告知義務之規定而為，依刑
    事訴訟法第156條第1項、第158條之2規定，應認其有證據能
    力。
二、證人乙○○於審判外之陳述，依刑事訴訟法第159條規定，
    雖不得作為證據，然被告並無於言詞辯論前就此部分之證據
    能力聲明異議，是依刑事訴訟法第159條之5規定，自仍有證
    據能力。
三、再查，本件證明被告犯罪事實所憑之非供述證據即94年9月5
    日秀傳紀念醫院診斷證秀字第5321143號診斷證明書，並無
    違反法定程序而取得之情形，依刑事訴訟法第159條之4規定
    ，自有證據能力。
貳、認定本件犯罪事實所依憑之證據及理由：
一、訊據被告甲○○固坦承於上揭時、地，與告訴人乙○○因轉
    交冥紙予訴外人蘇陳欣惠而發生口角爭執，並相互拉扯等情
    不諱，惟矢口否認有何傷害告訴人之犯行，並辯稱：伊與告
    訴人誰先出手拉對方頭髮並無印象，其與告訴人拉扯，係因
    告訴人拉破伊之塑膠袋害伊跌倒，伊並無打告訴人，且告訴
    人當時沒有明顯受傷害云云。惟查：
  (一)、上揭犯罪事實業據証人即告訴人乙○○於偵訊中具結證稱
    ：「94年9月5日上午8時甲○○來我家彰化市○○路447號前
    ，她拿1袋冥紙，已經灑了1把，我要拿她手中的塑膠袋，她
    就鬆手放開塑膠袋，當時甲○○雙手抓住我的頭髮拉扯，並
    拉扯我往後退，我一路後退撞到機車倒地，甲○○就跟著我
    一起倒在地上，那時她就壓在我身上，抓我的頭撞柏油地，
    連續撞了很多次，邊撞邊罵我；因那個地方是柏油地，且甲○○是穿著短袖、短褲，倒地時才會因此手肘擦挫傷、雙膝
    挫傷受傷。直到路邊有機車騎士走過來制止她，她才鬆手，
    我趕快起來跑回家，甲○○跟過來，打我的左右臉頰各一拳
    ，又拉扯我的頭髮，我先生就出來制止她，她才鬆手」等語
    。証人即告訴人乙○○於本院審理中具結証稱：「我打開門
    就看到被告手提塑膠袋在門口，手上拿冥紙，準備要撒，我
    要制止他，手伸過去，被告就抓我的頭髮拉下來，我就說不
    關我的事，被告就一直罵，我掙扎，撞到旁邊的機車，就倒
    下，被告手抓住我的頭一直敲地，我就一直叫喊，後來看到
    路人過來，就說不要這樣打人，做什麼，被告就鬆手，我就
    趕快起來，我還沒有進到門，被告又過來左右開弓各一拳，
    又拉我頭髮，我先生就出來才將被告架走，我才能離開。」
    等語。綜上，証人乙○○於偵查及本院審理中指述情節均屬
    相符，前後如一，復核與卷附之秀傳紀念醫院（驗傷）診斷
    證明書相符，應認証人乙○○之指述誠屬可信。（以上參見
    95 偵字第17號偵卷41頁、本院95年12月20日審理筆錄、秀
    傳紀念醫院診斷證秀字第5321143號診斷證明書）
  (二)、証人丙○○即告訴人乙○○之夫於本院審理中亦具結証稱
    ：「我在家中三樓睡覺我發現的時候，外面很吵，我從陽台
    往外看，看到被告甲○○正在毆打我太太我當時從陽台往下
    看的時候，被告白素負騎在我太太身上，抓住我太太頭髮。
    我下去的時候，我太太已經起來了，但是被告還是在作身體
    接觸。我就將被告架開」等語。（以上參見本院95年12月20
    日審理筆錄）互核証人丙○○與証人即告訴人乙○○供証情
    節相符，即被告甲○○確有毆打告訴人乙○○之情已屬明確
    。
  (三)、況被告甲○○於警詢中供稱：「與乙○○在住家（彰化市
    ○○路447號)門前馬路上發生爭吵，我就將我手中的整袋金
    紙要乙○○轉交給她婆婆蘇陳欣惠，要蘇陳欣惠回國後自己
    到我父親墳墓上香，當時乙○○就一手捉我的頭髮，一手搶
    我的金紙，以致於裝金紙的袋子破掉，金紙掉落滿地，乙○○拉扯我的頭髮壓制在地，導致我的右手肘及兩腳膝蓋擦傷
    ，我為了自衛將乙○○手架開，我與乙○○爭執的過程中，
    乙○○的先生 (丙○○)均不在場，直到我為了自衛將乙○○手架開時，我突然發現丙○○衝到我面前以拳頭毆打我胸
    部及肩膀各一下，我便馬上騎乘我的機車離開現場。」等語
    。（以上參見95偵字第17號偵卷9頁）被告甲○○於偵查中
    供証：「我回去拿1包冥紙，我要乙○○轉交給蘇陳欣惠，
    乙○○不肯，就把袋子撕破，冥紙散落一地，乙○○就拉扯
    我頭髮，把我壓在柏油地上，我的臉朝下，害我受傷，我掙
    扎反抗，丙○○就跑出來，打了我腹部、脖子2拳。」、「
    我很生氣，就騎車回家拿一袋金紙，回到丙○○家，乙○○
    還在門前，我就將金紙要交給乙○○，請她拿給她婆婆和公
    公，我還要乙○○跟她婆婆說，有錢去旅遊卻沒錢還錢，但
    乙○○不要拿金紙，就上前跟我拉扯金紙袋，乙○○一直不
    拿，拉扯中塑膠袋有拉破，我同時就被乙○○拉倒在地上，
    我向前趴在地上，是右邊先倒地，當時乙○○還站著，我起
    身後，我右手肘、膝蓋就流血，乙○○沒有再動手打我，但
    丙○○有跑出來，還打我胸口1拳、後頸部1拳，我就跑了」
    等語（以上參見95偵字第17號偵卷41、102頁）被告甲○○
    於本院審理中亦供承：「我沒有跟告訴人打架，我是要她拿
    冥紙回去，我們是互相拉扯。」等語。（以上參見本院95年
    12月20日審理筆錄）是由被告甲○○就與告訴人乙○○確有
    拉扯、告訴人乙○○確有倒地之情均供承不諱，揆之經驗法
    則，拉扯或倒地等情足使他人受傷，實為情理之常，亦應為
    被告甲○○所知悉。
  (四)、綜上所述，告訴人乙○○受傷確係因與被告甲○○發生爭
    執，並因被告甲○○基於傷害犯意，拉扯告訴人乙○○頭髮
    ，以致告訴人乙○○疼痛掙扎撞到路旁機車而重心不穩膝蓋
    著地跌倒，被告甲○○仍續為拉扯乙○○頭髮，並徒手毆打
    乙○○臉部，致乙○○受有臉、頭皮挫傷、肘表淺損傷、膝
    挫傷及表淺損傷等傷害之事實已臻明確，此外，並有94年9
    月5日秀傳紀念醫院（驗傷）診斷證明書在卷可資佐證。被
    告空言否認犯行尚不足採，事証明確，被告犯行洵堪認定。
參、論罪科刑之法律適用：
一、被告行為後，刑法於94年1月7日修正通過，於94年2月2日公
    布，並於95年7月1日施行。按行為後法律有變更者，適用行
    為時之法律，但行為後之法律有利於行為人者，適用最有利
    於行為人之法律，現行刑法第2條第1項訂有明文。又本次刑
    法修正之比較新舊法，應就罪刑有關之共犯、未遂犯、想像
    競合犯、牽連犯、連續犯、結合犯，以及累犯加重、自首減
    輕暨其他法定加減原因（如身分加減）與加減例等一切情形
    ，綜其全部罪刑之結果而為比較（最高法院95 年5月23日著
    有95年度第8次刑庭會議決議可資參照。），合先敘明。經
    查被告於犯罪時之刑法第41條第1項前段規定：「犯最重本
    刑為5年以下有期徒刑以下之刑之罪，而受6個月以下有期徒
    刑或拘役之宣告，因身體、教育、職業、家庭之關係或其他
    正當事由，執行顯有困難者，得以1元以上3元以下折算1日
    ，易科罰金。」參酌被告行為時之修正前罰金罰鍰提高標準
    條例第2條前段（現已刪除）規定，就其原定數額提高為100
    倍折算1日，則本件被告行為時之易科罰金折算標準，應以
    銀元300元折算1日，經折算為新臺幣後，以新臺幣900元折
    算為1日。而95年7月1日修正公布施行之刑法第41條第1項前
    段則規定：犯最重本刑為5年以下有期徒刑以下之刑之罪，
    而受6個月以下有期徒刑或拘役之宣告者，得以新臺幣100 0
    元、2000元或3000元折算1日，易科罰金。」。比較新、舊
    法結果，以舊法之規定，較有利於被告。綜合上述條文修正
    前、後之比較，揆諸前揭最高法院決議及刑法第2條第1項前
    段、後段規定之「從舊、從輕」原則，自應適用修正前刑法
    第41條第1項前段規定，定其折算標準，併此敘明。
二、核被告所為，係犯刑法第277條第1項之傷害罪。爰審酌被告
    係因債務關係始與告訴人間發生糾紛，被告以毆打他人之方
    式處理債務糾紛，及告訴人所受之傷害結果，尚非嚴重，以
    及被告迄今均未賠償告訴人之損害、犯罪後復矢口否認犯行
    之犯後態度等一切情狀，量處如主文所示之刑，並諭知易科
    罰金之折算標準。
肆、據上論斷，應依刑事訴訟法第299條第1項前段，刑法第2條
    第1項前段、第277條第1項、修正前第41條第1項前段，罰金
    罰鍰提高標準條例第1條前段、修正前第2條，判決如主文。
本案經檢察官吳曉婷到庭執行職務
中    華    民    國    95    年    12    月    29    日
              刑事第一庭  審判長法  官  林欽章
                                法  官  葉明松
                                法  官  姚銘鴻
以上正本證明與原本無異。
如不服本判決，應於判決送達後10日內，向本院提出上訴狀 (須
附繕本)。
告訴人或被害人對於判決如有不服具備理由請求檢察官上訴者，
其上訴期間之計算係以檢察官收受判決正本之日期為準。
中    華    民    國    95    年    12    月    29    日
                                書記官  謝志鑫
中華民國刑法第277條第1項
（普通傷害罪）
傷害人之身體或健康者，處 3 年以下有期徒刑、拘役或 1 千元
以下罰金。


司法院資訊處製作；財團法人民間司法改革基金會備份。
